【裁判字號】    97,上訴,686
【裁判日期】    970506
【裁判案由】    違反槍砲彈藥刀械管制條例
【裁判全文】
臺灣高等法院臺中分院刑事判決         97年度上訴字第686號
上  訴  人  臺灣臺中地方法院檢察署檢察官
被      告  乙○○
                    （現在臺灣臺中戒治所戒治中）
上列上訴人因被告違反槍砲彈藥刀械管制條例案件，不服臺灣臺
中地方法院96年度訴字第3118號中華民國97年1月29日第一審判
決（起訴案號：臺灣臺中地方法院檢察署96年度偵字第16530號
），提起上訴，本院判決如下：
    主  文
上訴駁回。
    理  由
一、原審判決以：
  (一)公訴意旨略以：乙○○前因違反槍砲彈藥刀械管制條例案件
    ，經台灣台中地方法院以89年度訴字第2579號判處有期徒5
    年6月確定，甫於民國95年12月4日執行完畢。乙○○明知其
    不詳時間購入之手槍彈匣1只、金屬槍身、土造金屬滑套半
    成品、土造金屬槍管半成品各1件，均為手槍之主要組成零
    件，而為槍砲刀械管制條例公告查禁之物，竟仍無故持有。
    迨於96年6月15日上午11時，經警持搜索票在乙○○住處扣
    得上開彈匣等物，始查獲上情。因認乙○○涉有槍砲彈藥刀
    械管制條例第13條第4項之罪嫌云云。
  (二)按犯罪事實應以證據認定之，無證據不得認定犯罪事實；不
    能證明被告犯罪者或其行為不罰者，應諭知無罪之判決，刑
    事訴訟法第154條第2項、第301條第1項，分別定有明文。復
    按所謂認定犯罪事實之證據，係指足以認定被告確有犯罪行
    為之積極證據而言，該項證據自須適合於被告犯罪事實之認
    定，始得採為斷罪資料；事實之認定，應憑證據，如未能發
    現相當證據，或證據不足以證明，自不能以推測或擬制之方
    法，以為裁判基礎，最高法院29年上字第3105號、40年臺上
    字第86號分別著有判例，可資參照。又按無論係直接證據或
    間接證據，其為訴訟上之證明，須於通常一般之人均不致有
    所懷疑，而得確信其為真實之程度者，始得據為有罪之認定
    ，倘其證明尚未達到此一程度，而有合理性之懷疑存在時，
    事實審法院復已就其心證上之理由予以闡述，敘明其如何無
    從為有罪之確信，因而為無罪之判決者，不得任意指為違法
    ，此亦有最高法院76年臺上字第4986號判例可參。
  (三)訊據被告乙○○固坦承其持有上開手槍彈匣等物，惟堅詞否
    認上開犯行，辯稱：該彈匣是伊在玩具店買的，伊當時有買
    一枝玩具槍，此彈匣是玩具槍的一部分等語。
  (四)經查﹕被告乙○○所持有之上開於96年6月15日查扣之物，
    經內政部警政署刑事警察局鑑定結果，認分係金屬槍身、土
    造金屬滑套半成品、握把護木、彈匣及土造金屬槍管半成品
    等物，固有該局96年7月16日刑鑑字第0960102795號槍彈鑑
    定書鑑定可稽（見原審卷第17至19頁）。然按槍砲彈藥刀械
    管制條例第4條第1項所定之槍砲主要組成零件，其管制範圍
    應以該零件自始即供製造管制槍枝使用，且為主要部分者為
    限；反之，如自始即僅供組成玩具槍使用者，要無追訴餘地
    。否則，以現今科技，目前充斥社會之類似真槍之玩具槍，
    無論外觀、材質及其零件、構造等，幾與真槍相仿，其零件
    如不予排除管制，縱令不具殺傷力或無發射功能，持有者仍
    有觸犯槍砲彈藥刀械管制條例之虞，如其因而必須面臨刑罰
    制裁，或發生輕罪重罰結果，恐有過於嚴苛之譏，應非立法
    原意（內政部88年臺內警字第8871635號函釋參照）。再者
    ，上開經內政部警政署鑑定之「金屬槍身」、「土造金屬滑
    套半成品」、「彈匣」、「土造金屬槍管半成品」等零件，
    經原審法院函請內政部警政署認定是否屬槍砲彈藥刀械管制
    條例第13條所規範之「主要組成零件」，內政部函覆：上開
    零件均非屬該部86年11月24日台（86）內警字第8670683 號
    公告之槍砲主要組成零件，此有內政部96年12月14日內授警
    字第0960872008號函在卷可稽。依前揭說明，上開彈匣等物
    ，當非屬槍砲彈藥刀械管制條例第4條第1項管制範圍，至為
    明確。從而，本案被告所持有之查扣物品，既經主管機關內
    政部認定非屬該部公告之槍砲彈藥主要組成零件，即難認被
    告乙○○所為，構成槍砲彈藥刀械管制條例第13條第4項未
    經許可，持有槍枝主要組成零件之罪。檢察官所舉之證據，
    既不足以證明被告確有起訴書所載之犯罪行為。原審以不能
    證明被告犯罪，諭知被告無罪之判決。
二、檢察官上訴意旨略以：
  (一)被告於96年6月15日偵查時供稱：於89年間即曾因持槍被查
    獲過，已經被判刑執行完畢，當時是被查獲4支，這支手槍
    跟那4支是一起買的，但沒有被搜到等語（96年度偵字第165
    30號卷第9頁）。
  (二)被告所述於89年所涉之槍砲彈藥刀械管制條例案件，經檢察
    官以89年度偵字第15526號起訴，由臺灣臺中地方法院以89
    年度訴字第461號未經許可製造可發射子彈具有殺傷力之改
    造手槍，累犯，判處有期徒刑5年6月，併科罰金新臺幣30萬
    元，罰金如易服勞役，以罰金總額與6個月之日數比例折算
    。被告不服上訴，由臺灣高等法院臺中分院90年度上訴字第
    461號判決駁回上訴確定，依該案（臺灣臺中地方法院89年
    度訴字第2579號）判決所認之犯罪事實，被告於89年8月間
    ，在臺中市○○路與文心路口之某商店，購得玩具手槍4支
    、子彈45顆後，即在臺中縣沙鹿鎮之住處，將玩具手槍之槍
    管更換土造金屬槍管，將玩具手槍製造成可發射子彈具有殺
    傷力之改造手槍，有該案確定判決書可查。則以被告於本案
    偵查中所述，倘扣案之手槍1支，確為89年間所留，則被告
    持有本案之槍枝，目的係為改造成為具殺傷力之手槍，顯非
    單純為收藏玩具手槍之用，此即與內政部88年台內警字第
    8871635號函示之前提事實僅供組成玩具手槍相異，原審漏
    未審酌被告持有本案槍枝之動機，逕援引前提事實相異之內
    政部88年台內警字第8871635號函，認本案非屬主要組成零
    件，適用法則顯有違誤云云。
  (三)聲請調查扣案槍枝，送請內政部刑事警察局鑑定，扣案物能
    否互相結合、組合成槍枝，或可否供作改造槍枝之材料：查
    明扣案槍枝之各部零件，可否改造成為槍枝，抑或單純僅能
    作為組成玩具手槍之用，以明扣案槍枝之各部零件，是否屬
    於槍砲彈藥刀械管制條例所規範之「主要組成零件」。
  (四)函請內政部就96年12月14日內授警字第0960872008號函，說
    明鑑定之方法、依據，並聲請傳喚實施鑑定之人，到庭陳述
    鑑定之方法、依據：查明內政部96年12月14日內授警字第
    0960872008號函所為鑑定之憑信性。
四、經查，本件原判決對於認定被告無罪所憑之證據，已經詳細
    調查，並說明其認定之依據及理由，經核並無違背證據及論
    理法則。而本件再經本院函請內政部派員到庭說明：本件扣
    案物品，何以認定非屬該部公告之槍砲主要組成零件之依據
    。經該部以97年4月14日內授警製第0970063961號函復以：
    「‥‥三、有關本部（警政署）認定所詢送鑑物是否屬本部
    86年11月24日台（86）內警字第8670683號公告之槍砲、彈
    藥主要組成零件，皆依上揭刑事警察局鑑定書為準：概循下
    列原則：（一）仿製真槍之玩具槍枝之零組件、金屬零件半
    成品、無法供組成槍枝使用之金屬物件等，均非屬上開經告
    知零件。（二）土改造槍枝雖未具殺傷力，然其零件經拆解
    、套用、加工，仍可組成槍枝使用者，應屬管制之列。四、
    本案送鑑金屬槍身、彈匣【前經電話詢問刑事警察局表示該
    彈匣係金屬彈匣】，認均係仿製之金屬物件；土造金屬滑套
    半成品及土造金屬槍管半成品，認均係金屬零件半成品，握
    把護木未列本部查禁公告項目；基此，上開送鑑物認均非屬
    本部公告之查禁之管制品。」（見本院卷第39頁）。該部既
    已詳細說明認定本件扣案物品，非屬槍砲彈藥主要組成零件
    之依據。且依卷附之上開槍彈鑑定書所載之內容，亦無從認
    定扣案之物品，可以組成具有殺傷力之槍枝，自應為有利於
    被告之認定。且本件事實已經明確，則檢察官上訴書聲請調
    查證據之方法，核無必要，爰不予調查，附此敘明。綜上所
    述，原審判決並無違誤之處，應予維持。檢察官上訴各節，
    尚不足以動搖原判決之基礎，其上訴為無理由，應予駁回。
據上論結，應依刑事訴訟法第368條，判決如主文。
本案經檢察官甲○○到庭執行職務。
中    華    民    國    97    年    5     月    6     日
            刑事刑十一庭  審判長法  官  陳  朱  貴
                                法  官  何  志  通
                                法  官  郭  同  奇
上列正本證明與原本無異。
檢察官得上訴。
被告不得上訴。
如不服本判決應於收受送達後十日內向本院提出上訴狀，其未敘
述上訴之理由者並得於提起上訴後十日內向本院補提理由書（均
須按他造當事人之人數附繕本）。
                                書記官  康  孝  慈
中    華    民    國    97    年    5    月    7    日


司法院資訊處製作；財團法人民間司法改革基金會備份。
